【裁判字號】    99,訴,1789
【裁判日期】    990914
【裁判案由】    返還定金
【裁判全文】
臺灣臺北地方法院民事判決              99年度訴字第1789號
原      告  吉衛星通科技股份有限公司
法定代理人  甲○○
訴訟代理人  羅行律師
被      告  先進電訊科技股份有限公司
法定代理人  乙○○
訴訟代理人  翁顯杰律師
上列當事人間請求返還定金事件，本院於民國99年9月1日言詞辯
論終結，判決如下：
    主      文
原告之訴及假執行之聲請均駁回。
訴訟費用由原告負擔。
    事實及理由
一、按公司之解散，除因合併、破產外，其法人人格並非即告消
    滅，必須經清算程序，並俟清算完結後，始喪失其人格，此
    觀公司法第24條至第26條之規定自明。本件原告之股東會於
    民國98年8月20日決議解散，並選任甲○○為清算人，甲○
    ○復已於99年4月26日聲報清算人就任等情，業經本院調取
    99年度審司司字第22 8號呈報清算人卷宗查明（見本院卷第
    191-192頁），是本件由甲○○代表原告起訴，於法核無不
    合，應予准許。
二、原告起訴主張：伊於97年11月18日以美金116,00元之總價，
    向被告訂購ZX-201衛星追蹤器2000台（下稱系爭貨物），約
    定於97年11月25日支付訂金美金34,800元，被告則於97年12
    月15日交付首批500台之貨物。詎97年11月25日、97年12月2
    6日將美金34,800元訂金及美金29,000元首批貨款匯入被告
    所指定之第一銀行中崙分行帳戶後，被告竟於98年1月間始
    交付500台衛星追蹤器，而該批追蹤器經測試後，又發現追
    蹤器因啟動遲緩，於所追蹤之目標起步進程快速時，根本無
    法掌控追蹤時效，且連續使用超過72小時即當機，其功能未
    能符合市場需求，經伊於99年1至5月間迭次促請改善，均無
    效果，乃委請律師於98年10月間依民法第359條規定發函解
    除兩造間之訂購合約（下稱系爭合約）。為此，依民法第25
    9條第1、2款規定起訴，並聲明：(一)被告應給付美金34,800
    元，及自97年11月25日起至清償日止，按年息5%計算之利息
    。(二)前項給付如無法給付美金時，應按給付日之賣出牌價折
    付新臺幣。(三)願供擔保，請准宣告假執行。
三、被告則以：伊僅受原告委託，代為進口其向訴外人美商先進
    電子科技（深圳）公司（下稱美商先進公司）所訂購之系爭
    貨物，及代收原告所交付之貨款；原告雖指稱系爭貨物有所
    瑕疵，惟未舉證以實其說，且審視系爭合約，並查無啟動時
    間及連續使用之規範或標準；又系爭ZX-201追蹤器已經中華
    電信股份有限公司電信研究所審驗合格，並核發CCAC08DG03
    10 T2之合格標籤，且通訊器材本易因所在位置之地形、地
    貌、天候等自然因素而影響發送及接收。是縱有原告所稱之
    情屬實，亦難逕認出賣人有何義務之違反，原告據以解除系
    爭合約，自非有理等語，資為抗辯。並聲明：(一)原告之訴駁
    回。(二)如受不利判決，願供擔保，請准宣告免為假執行。
四、原告主張其於97年11月25日、97年12月26日將美金34,800元
    訂金及美金29,000元之首批貨款匯入被告設於第一銀行中崙
    分行之帳戶之事實，業據其提出外匯收支或交易申報書為證
    （見本院卷第7-8頁），且為被告所不爭執，自堪信此部分
    事實為真正。
五、按民事訴訟如係由原告主張權利者，應先由原告負舉證之責
    ，若原告先不能舉證，以證實自己主張之事實為真實，則被
    告就其抗辯事實即令不能舉證，或其所舉證尚有庛累，亦應
    駁回原告之請求（最高法院17年上字第917號判例意旨參照
    ）。
  (一)原告主張其向被告訂購系爭貨物，並依被告指示將訂金及首
    批貨物貨款匯付至被告帳戶，被告甚且以自己名義開立統一
    發票，足見被告為出賣人等語；被告則辯以原告係向美商先
    進公司訂購系爭貨物，其僅受原告委託，代為進口系爭貨物
    之進口，及代為收受貨款等語。經查：
    1.原告主張被告為系爭貨物出賣人，雖據提出外匯收支或交
      易申報書及統一發票為證（見本院卷第7-8、38頁）。惟
      原告不爭執系爭貨物係於深圳生產，則由在我國境內之被
      告負責進口及代收貨款，尚屬平常；且被告就其所稱負責
      系爭貨物之進口，且代收貨款等情，已提出甲○○發出之
      電子郵件為證（見本院卷第44頁被證1）。是縱原告將訂
      金及首批貨款匯付至被告之銀行帳戶，且收受被告開立之
      統一發票，仍難遽為原告向被告訂購系爭貨物之認定。
    2.又細繹卷附訂貨確認單（見本院卷第5頁），確認系爭買
      賣之產品型號、數量、價格、價金及貨物交付等攸關契約
      成立要素者實為美商先進公司；依原告所提98年4月15日
      電子郵件（見本院卷第18頁），復查悉電子科技（深圳）
      研發中心之鍾裕仁業務部副總經理對原告發出新樣品測試
      、備貨事宜之通知，並請甲○○對其為出貨通知。則出賣
      系爭貨物者是否即係本件被告，即非無疑。雖原告接續陳
      稱美商先進公司與被告為同一公司，美商先進公司即被告
      設於深圳之工廠云云，然已遭被告否認，原告復未舉證以
      實其說，自難憑其臆測之詞即為不利於被告之認定。
    3.此外，原告已稱除以前開外匯收支或交易申報書及統一發
      票證政外，無其他證據提出，亦無證據調查之聲請等語（
      見本院卷第204頁反面），其所稱兩造間存有買賣關係之
      事實自屬無據。揆諸首揭判例意旨，原告主張被告為系爭
      貨物出賣人云云，即非有理，尚難採取。
  (二)原告另主張其業以被告所交付500台追蹤器存有瑕疵為由，
    委請律師發函解除系爭合約等語。惟查：
    被告為系爭貨物出賣人之利己事實，迄未獲原告證實，則縱
    系爭貨物存有原告所述之瑕疵，仍無令被告負擔物之瑕疵擔
    保責任之理。又原告所稱追蹤器因啟動遲緩，於所追蹤之目
    標起步進程快速時，根本無法掌控追蹤時效，連續使用超過
    72小時即當機，其功能未能符合市場需求各節，雖經原告提
    出電子郵件為證（見本院卷第9-21頁），但被告已稱此係對
    美商先進公司而為之測試結果回覆，則系爭貨物是否存有原
    告所稱之瑕疵，尚非無疑。再，有無追蹤器基本功能之規範
    ，原告復未進一步說明與舉證，原告所稱瑕疵之情，亦屬無
    稽，仍難遽信。依首揭判例意旨，本件自不因原告委請律師
    對被告為解除系爭合約之意思表示（見本院卷第23-24頁）
    ，即謂被告負有回復原狀之責。原告此項主張核屬無理，洵
    不足取。
六、綜上所述，本件尚乏證據證明被告為系爭貨物出賣人，亦難
    遽謂存有原告所稱之瑕疵，原告依民法第259條第1款、第2
    款規定，請求被告返還其已付之訂金及首批貨物貨款合計美
    金34800元，及附加自其匯款之日即97年11月25日起至清償
    日止，按年息5%計算之利息，如無法給付美金時應按給付日
    之賣出牌價折付新臺幣，自無理由，不能准許。原告雖又陳
    明願供擔保，聲請宣告假執行，然原告之訴已經駁回，其假
    執行之聲請自失附麗，併駁回之。
七、本件事證已臻明確，兩造其餘攻擊與防禦方法均與判決結果
    不生影響，不再一一論述，附此敘明。
八、結論：原告之訴為無理由，依民事訴訟法第78條，判決如主
    文。
中    華    民    國    99    年    9     月    14    日
                  民事第四庭    法  官  許純芳
以上正本係照原本作成
如對本判決上訴，須於判決送達後20日內向本院提出上訴狀。如
委任律師提起上訴者，應一併繳納上訴審裁判費。
中    華    民    國    99    年    9    月     15    日
                                書記官  陳怡君

司法院資訊處製作；財團法人民間司法改革基金會備份。
